最高法院刑事判決　　　　　　　　　　　　　　　八十六年度台上字第四八四○號
　　上訴人
　　即被告　乙○○
　　　　　　甲○○
右上訴人等因業務侵占案件，不服台灣高等法院中華民國八十五年九月十二日第二審
更審判決（八十五年度上更(二)字第五三二號，起訴案號：台灣台北地方法院檢察署八
十一年度偵字第一四六七一號），提起上訴，本院判決如左：
    主  文
原判決撤銷，發回台灣高等法院。
    理  由
本件原判決維持第一審論處上訴人乙○○、甲○○以共同意圖為自己不法之所有，而
侵占自己對於業務上所持有之物罪刑，駁回其在第二審之上訴，雖非無見。惟查：(一)
科刑判決書其記載之事實及理由，必須互相適合，否則即屬理由矛盾，其判決當然為
違背法令。本件原判決事實記載：上訴人乙○○、甲○○共同意圖為自己不法之所有
，並自違背任務，於民國八十一年三月間通知解除與德貞國際股份有限公司（下稱
德貞公司）之契約，要求德貞公司改向由乙○○所負責之港商華興有限公司（下稱華
興公司）訂約及付貨款，並將原由協長公司已購妥交由港商厚康實業有限公司在大陸
廣東省寶安縣好康工廠（下稱好康工廠）生產上開玩具熊所用之六萬四千零八個花布
熊原物料侵占入己後，再以好康工廠以上開原物料生產之玩具熊交貨與德貞公司，華
興公司得款美金五萬八千七百三十七元，足以生損害於協長企業有限公司（下稱協長
公司）等情。即上訴人等之上開犯罪行為均發生於八十一年三月間。理由依據相關
證據資料，認定上訴人乙○○係於八十一年四月十三日，始與林煥彩自金城秘書公司
處購買華興公司，並於同日委任自己為公司董事，並稱：華興公司於八十一年四月九
日始開業，在同年月十三日以前並無營業，則該公司又何有可能於八十一年三月間即
由德貞公司下訂單而為交易﹖（見原判決理由五）用以印證被告於八十一年三月間已
將協長公司之原物料侵占；但關於犯罪事實之記載，則與理由之說明，不相適合，於
法尚有未洽。(二)上訴人乙○○於原審主張本件訟爭六四、○○八隻花布熊之原物料全
部，係由龍崗愛聯好康工藝廠，斥資港幣六九九、七○○元，直接向恒豐印花廠採購
，並非由協長公司提供，至於協長公司於八十年十二月以前所購置之原物料，尚存放
於好康工藝廠內，均未使用。並提出上開好康工藝廠及恒豐印花廠之聲明書、庫存照
片、收據、公證書及財團法人海峽交流協會之證明（見原審更(二)卷第十九－二十六、
二十九－三十六頁），如果屬實，上訴人等究應成立侵占原物料之業務侵占罪﹖抑係
構成損害德貞公司訂單利益之背信罪﹖饒堪研求。原審對於上訴人主張之上開有利證
據，未踐行調查程序，即予摒棄不取，自嫌未盡調查之能事，而難昭折服。上訴意旨
，執以指摘，非無理由，應認原判決仍有發回更審之原因。又本件雖係刑事訴訟法第
三百七十六條第三款所列之案件，惟於修正刑事訴訟法施行前，原得上訴於第三審法
院，且已繫屬於法院，依刑事訴訟法施行法第五條第一項規定，仍應依施行前之法定
程序終結之，附此明。
據上論結，應依刑事訴訟法第三百九十七條、第四百零一條，判決如主文。
中      華      民      國    八十六    年      八      月    十四      日
                              最高法院刑事第六庭
                                  審判長法官  黃  劍  青
                                        法官  劉  敬  一
                                        法官  林  增  福
                                        法官  林  文  豐
                                        法官  邵  燕  玲
      右正本證明與原本無異
                                              書  記  官
中      華      民      國    八十六    年      八      月    二十一    日
